臺灣臺中地方法院民事判決
110年度沙簡字第692號
原      告  全能臨工天下有限公司

法定代理人  羅婌瑗  
訴訟代理人  許來成  
            廖益誠  
被      告  臺灣重山風力科技有限公司

法定代理人  YOON  HO  YEON

訴訟代理人  張敏雀  
            林言繹  
            余柏儒律師
上列當事人間請求給付違約金事件，本院於民國111年7月6日言
詞辯論終結，判決如下：
    主      文
被告應給付原告新臺幣陸萬陸仟元，及自民國一一○年十月二十
一日起至清償日止，按年息百分之五計算之利息。
原告其餘之訴駁回。
訴訟費用由被告負擔四分之一，餘由原告負擔。
本判決第一項得假執行。但如被告以新臺幣陸萬陸仟元為原告預
供擔保，得免為假執行。
原告其餘假執行之聲請駁回。
    事實及理由
一、原告主張：
  ㈠原告為專營人力服務公司，與被告於民國109年6月4日締結「
    人力派工合約書」（下稱系爭合約）及「全能臨工天下人力
    派工訂單確認書」（下稱確認書），約定由原告自109年6月
    5日起至109年6月13日止為被告派工，並約定如被告後續繼
    續有由原告派工需求者，確認書自動延長至不派工為止。因
    被告持續有人力需求，原告自109年6月5日起至110年4月底
    ，每週一至週五每日安排包含勞工「陳聯勤」在內之10位人
    力，以每日新臺幣（下同）2,164元，110年2月調整為2,200
    元之費用至被告指定地點，為被告提供清洗風車塔外觀、組
    裝、油漆等工作。詎被告明知前開約定，仍刻意違反，竟於
    110年5月間即停止與原告合作後，透過被告離職員工陳怡儒
    開設之「名匠人力資源有限公司」（下稱「名匠公司」），
    以人力派遣方式，繼續使用陳聯勤為派任勞工，從事相同內
    容之工作，有陳聯勤110年6月2日親筆字據，及原告透過被
    告公司職員於110年5月28日左右所拍攝陳聯勤於被告指定地
    點從事相同工作之照片可稽，被告違反系爭合約情形明確。
    則原告依系爭合約第6條第1項約定，被告如於系爭合約存續
    期間及終止、屆滿或解除後二年內，聘雇派任人員（即陳聯
    勤）為被告提供勞務時，均應支付按前次服務費用60倍計算
    之服務費用予原告，且依系爭合約同條第2項約定，被告如
    未依第6條第1項約定於聘雇派任人員前先通知原告，被告另
    應給付原告以每人每次60日服務費計算之懲罰性違約金，故
    原告應依按系爭合約第6條第1項約定，依約給付原告按前次
    派任費用60倍計算之服務費用即132,000元（每日2,200元*6
    0倍），及依給付原告按前次使用派任人員服務費60倍計算
    之懲罰性違約金即132,000元（每日2,200元*60倍），被告
    共應給付原告264,000元。
  ㈡依系爭合約第5條，合約有效期間是3年，是後面派工訂單確
    認書終止，但系爭合約還沒有終止。被告雖抗辯並未違約等
    語，惟關於陳聯勤被名匠公司安排至被告公司提供勞務一事
    ，被告公司組長葉福地亦知悉此事並協助名匠公司續行僱用
    陳聯勤，且陳聯勤提供勞務地點係臺中國際商港港區，出入
    此地區需出具臨時通行證，需經被告公司用印通行章於其上
    ，被告顯可歸責，並非不知。被告雖抗辯系爭合約第6條係
    重複處罰，惟原告為派遣事業單位，從事勞動派遣業務而營
    利，本件兩造中係由原告依被告委託派遣適當勞動人力為被
    告服務，故是否具有充足的「派遣勞工」數量實為原告公司
    營運所必須，原告公司所雇用之任一位勞工對原告公司經營
    至關重要，兩造始有系爭合約其中第6條第1項之約定，如被
    告有系爭合約第6條第1項之行為時，便依約「通知」原告，
    則原告尚可立即為減少損失之止血行為，亦即原告若接收到
    被告前述通知，即得依法及系爭合約第6條第3項終止與被告
    之派遣法律關係，如此，原告可減少被告聘僱、招募「更多
    」原告之派任人員為被告提供勞務，致原告流失公司人力資
    源，故兩造始有系爭合約第6條第2項之約定，該第6條約定
    之相關損害賠償對象皆為締約之被告，而與勞工無涉。又兩
    造於109年6月4日簽署系爭合約前，原告先以電子信件傳送
    系爭合約予被告確認內容，並特就系爭合約內容以電話告知
    「兩造契約關係須嚴格遵守系爭合約第六條之約定」，被告
    已於充足之時間詳細審閱系爭合約，已了解其於合約之權利
    義務，況兩造均為商人，被告公司資本總額高達新臺幣307,
    639,600元，相較原告公司總資本額僅2,000,000元，實際上
    被告始為具有社經上優勢之地位與力量而足以壓迫原告之一
    方，殊難想像被告竟有受原告壓迫而簽訂系爭合約，故兩造
    乃係基於契約自由原則下簽立系爭合約，系爭合約第6條各
    項並無對任一方有顯失公平之情形。
  ㈢並聲明：被告應給付原告264,000元，及自起訴狀繕本送達翌
    日起至清償日止，按年息百分之5計算之利息。願供擔保請
    准宣告假執行。
二、被告則以：
　㈠經被告進行查證，並未查得有原告所指摘有配合名匠公司挖
    角陳聯勤之情形，被告係充分信賴名匠公司所提供之派遣人
    員名單，並不知悉名匠公司竟有派遣非載於名單上之陳聯勤
    至現場工作，被告並未具可歸責之事由，自毋庸負擔契約責
    任。
　㈡系爭合約第6條各項約定，係原告於兩造訂約前所片面、單方
    擬定之定型化契約，無端加重被告之責任並且顯失公平，依
    民法第247條之1第2款、第4款之規定，該部分約定應屬無效
    ，且系爭合約第6條之契約上義務，為「乙方不得令派任人
    員為乙方提供勞務」，據原告之說明，同條第2項係約定要
    預先通知原告否則處罰、同條第1項係約定發生此事實後即
    應給付服務費用。惟如契約相對人係「故意」聘僱、招募派
    任人員，必然不可能於已經故意要違約之情形下，猶仍「通
    知」原告，然而如此一來，被告因同一原因事實，發生同時
    須依第6條第1項給付原告服務費用(此部分應具損害賠償額
    預定性違約金之性質)、並同時依第6條第2項給付懲罰性違
    約金，核其性質，實已對被告發生重複處罰之效果，若此，
    倘一律逕以上開約定給付服務費用之損害賠償後，復再重複
    計算懲罰性違約金，自屬過高，尚有失公平，且系爭合約未
    區分該「派任人員」是否與原告間仍具勞動關係，契約義務
    範圍設定過於廣泛，已顯不當，況據原告自承，兩造間於11
    0年5月間即未再繼續合作，故此系爭合約關係實已終止，然
    上揭違約金之約定竟於契約終止之後，仍繼續對被告課以違
    約金之效果，要難謂之公平正當。退萬步言，縱認上開被告
    之答辯均無理由，惟本件系爭契約所約定之違約金實然過高
    ，亦請依職權酌減。
　㈢並聲明：原告之訴駁回，如受不利判決，願供擔保請准宣告
    免為假執行。
三、得心證之理由：
  ㈠原告主張兩造於109年6月4日締結系爭合約及確認書，約定由
    原告自109年6月5日起至109年6月13日止為被告派工，其後
    因被告持續有人力需求，原告自109年6月5日起至110年4月
    底，每週一至週五每日安排包含陳聯勤在內之10位人力，以
    每日2,164元，110年2月調整為2,200元之費用至被告指定地
    點，為被告提供清洗風車塔外觀、組裝、油漆等工作，惟被
    告於110年5月間停止與原告合作後，仍有於110年5月28日左
    右由訴外人陳聯勤於被告指定地點從事相同工作之等情，業
    據原告提出與所述情節相符之系爭合約、確認書、陳聯勤所
    出具所出具之聲明書、陳聯勤於被告施作工地之現場照片（
    見本院卷第21-63、243-248頁）為證，並均為被告所不爭執
    ，本院審酌原告提出之證據，認為其主張之上開事實足堪信
    為真正，爰採為判決之基礎。
  ㈡按依照當事人一方預定用於同類契約之條款而訂定之契約，
    為加重他方當事人之責任之約定，按其情形顯失公平者，該
    部分約定無效，民法第247條之1第2款定有明文。所謂「按
    其情形顯失公平者」，係指依契約本質所生之主要權利義務
    ，或按法律規定加以綜合判斷有顯失公平之情形而言（最高
    法院91年度台上字第2336號判決意旨參照。被告主張系爭合
    約第6條各項約定依民法第247條之1第2款、第4款之規定應
    屬無效等語，惟查，依系爭合約之約定，其第2條約定乙方
    （即被告，下同）之義務，而第3條則約定甲方（即原告，
    下同）之義務，且第6條特別約定事項，雖均約定為被告之
    責任，惟依第3條第4項之約定，原告「應於所使所有派任人
    員簽訂派任守則：不可私接之簽訂」，足見原告對於曾經派
    遣至被告處工作之派任人員，亦有要求其人員不可私接工作
    之義務，且原告既屬人力派遣公司，相關人力資源之維持，
    自屬原告經營之重要項目之一，其因此在與接受派遣簽約對
    象簽訂如系爭合約第6條之約定，自合於系爭合約之本質，
    依原告所述，兩造於109年6月4日簽署系爭合約前，原告先
    以電子信件傳送系爭合約予被告確認內容，而被告為僑外投
    資公司，資本額達3億餘元，為具相當資力之公司，自具判
    斷契約內容之相關能力，依系爭合約內容綜合判斷，難謂有
    無端加重他方當事人之責任之約定，或其他於他方當事人有
    重大不利益，按其情形顯失公平之情形，故被告主張系爭合
    約第6條部分約定為無效云云，自不可採。
  ㈢兩造間於110年5月間即未再繼續合作，故此系爭合約關係實
    已終止，然上揭違約金之約定竟於契約終止之後，仍繼續對
    被告課以違約金之效果，要難謂之公平正當等語。惟查，依
    系爭合約第5條約定：「本合約自簽約日起生效，期間3年，
    如任一方未於本合約期限屆滿前通知不再續約者，本合約自
    動續約一年，其後亦同。」則被告雖於110年5月間停止與原
    告之派工合作，惟系爭合約並未因此終止，被告主張系爭合
    約已終止云云，自不可採。
  ㈣依系爭合約第6條第1項約定：「乙方理解並承諾，乙方及其
    子公司、關係企業、經理人、受僱人、代理人、合夥人及外
    包或合作廠商，於本合約存續期間及終止、屆滿或解除後二
    年內，如欲以任何方式聘僱、招募派任人員為乙方提供勞務
    時，應支付甲方按派任人員前次為乙方服勞務計算60倍計算
    之服務費用。」、第2項約定：「乙方理解並同意，應於前
    項聘僱派任人員情形發生前，先通知甲方並與甲方確定費用
    ，如有違反，應按其使派任人員提供勞務之項目，或按其前
    次透過甲方使派任人員提供勞務之項目，以其高者為計算，
    給付甲方以每人60日服務費用計算之懲罰性違約金。」等語
    （見本院卷第23頁）。被告雖主張經其進行查證，未查得有
    原告所指摘有配合名匠公司挖角陳聯勤之情形，被告係充分
    信賴名匠公司所提供之派遣人員名單，並不知悉名匠公司竟
    有派遣非載於名單上之陳聯勤至現場工作，被告並未具可歸
    責之事由，並提出被證1，名匠公司於110年5月1日至110年5
    月31日派遣至被告公司的等語。惟查：
　⒈證人陳聯勤於本院111年4月6日言詞辯論時證稱：我曾任職原
    告公司，當時原告公司都派我去風力發電那邊清洗塔節，是
    被告公司那邊。後來被告公司不要用原告公司了，下個就是
    名匠來接這個工作，當時是葉福地來叫我去那邊做，但葉福
    地當時還沒有跟我說是用名匠人力的名義去那邊做，我進去
    實際工作那天才知道是用名匠人力的派遣員工去那邊做，我
    也是後來才知道葉福地是名匠公司的實際老闆。葉福地找我
    去做時，我確定當時葉福地還是被告公司主管，我確定葉福
    地還沒有從被告公司離職，我是在被告公司認識葉福地的，
    葉福地是被告公司主管，所以我從原告公司離職，葉福地找
    我去被告公司工作，葉福地早就知道我先前已經以原告公司
    的派遣員工身分在被告那邊任職。在工作現場吩咐我工作的
    人原本是葉福地，後來有換人，但也是被告公司的主管，名
    字我不知道。我掛名匠公司到被告公司現場工作差不多做1
    個月，每天都有去，我都沒有休，所以大概工作30次，在名
    匠做的這1個月期間，只有向名匠人力領薪水，沒有跟被告
    公司領薪水，後來沒做是因為名匠公司被撤掉。至於名匠給
    我的港區臨時通行證，這是名匠給我的，給我的時候上面的
    文字都已經寫好了，只有名字是我自己簽的，通行證上面沒
    有照片等語（見本院卷第305-310頁）。
　⒉證人葉福地於本院111年7月6日言詞辯論時則證稱：陳聯勤當
    初是要被原告公司換掉，當時原告公司有很多員工來問我本
    人說是哪間公司要承接，因為陳聯勤不想離開目前工作環境
    ，陳聯勤也說原告公司因為某些原因想轉換跑道，如果原告
    公司沒有做被告公司的承包廠商，陳聯勤也想轉換工作，當
    時我有向陳聯勤介紹1、2間公司，請陳聯勤自己去面試，陳
    聯勤向我提到說可否回到被告公司作，但我說被告公司有規
    定派遣人員不得當作正職人員，後來陳聯勤聯繫到名匠公司
    ，所以陳聯勤算是透過我介紹到名匠公司工作，當時原告公
    司撤廠後沒多久，陳聯勤就進來被告公司工作，當時我還是
    被告公司員工，我當時是擔任運輸部現場主管，我沒有實際
    協助陳聯勤，是陳聯勤自己去名匠公司面試，名匠公司是我
    老婆陳怡儒和別人合資的，我不是名匠公司負責人，也沒有
    實際參與名匠公司經營。我對名匠公司派陳聯勤到現場洗塔
    節這件事情，事先不知道。我是到現場才看到陳聯勤，我不
    知道名匠公司會派陳聯勤去哪裡，當我發現陳聯勤在現場洗
    塔節時，沒有通報被告公司，因我任職被告公司時，不知道
    原告和被告公司間有簽合約，原告公司派遣工不得以其他名
    義派遣到被告公司工作。被告公司ＨＲ部門經理是陳登峰，陳
    登峰經理確實有找我去他辦公室，說明原告公司人員有致電
    給他，被告公司要拉原告公司的人，問我有沒有拉原告公司
    的人進來被告公司工作，我回答說我沒有拉人進來被告公司
    工作。但我不知道兩家公司間有簽不能用其他派遣公司名義
    來工作的條款，陳登峰經理也沒有跟我講到這個條款。我後
    來有打電話給原告公司，我說我剛集會時，我有在上面宣導
    派遣人員不要再去想或不要再去打聽說可以進來被告公司當
    正職員工，因為我是依照我跟陳登峰經理談話的內容，才會
    說這段話給原告公司。陳怡儒有沒有打電話給原告公司，我
    不知道，我在被告公司做到2021年7月底等語（見本院卷第3
    72-379頁）。
　⒊依上開證人陳聯勤之證詞可知，陳聯勤是在被告公司不要用
    原告公司人員後，由葉福地直接找證人陳聯勤再去被告公司
    工地那邊工作，且葉福地當時還沒有跟陳聯勤表示是用名匠
    人力的名義去那邊做，係陳聯勤進去實際工作那天才知道是
    用名匠人力的派遣員工去那邊做，後來才知道葉福地是名匠
    公司的實際老闆等情，而陳聯勤僅係為求得1份工作，顯與
    兩造間較無利害關係，其證詞相較證人葉福地所述，自較可
    採，足證證人葉福地上揭所述僅單純介紹陳聯勤至名匠公司
    工作，後來才知道是派遣到被告公司工地工作之詞，顯係事
    後推諉之詞，並不可採。而證人葉福地雖再表示：不知道兩
    造間有簽不能用其他派遣公司名義來工作的條款，陳登峰經
    理也沒有跟我講到這個條款，陳登峰找我去他辦公室，只有
    說明原告公司人員有致電給他，被告公司要拉原告公司的人
    ，我回答說我沒有拉人進來被告公司工作，我後來有打電話
    給原告公司，也只有說有在上面宣導派遣人員不要再去想或
    不要再去打聽說可以進來被告公司當正職員工等語，惟查，
    兩造間既簽有系爭合約第6條之約定，被告顯不能以任何方
    式或找其他合作廠商，聘僱、招募原告曾經派任之人員為被
    告提供勞務，則原告於知悉被告有違反約定時，顯然不會只
    對被告公司經理表達係禁止被告公司人員直接拉原告公司人
    員進來被告公司工作之情形，被告公司經理自不可能僅對證
    人葉福地表達系爭合約只有限制此情形，則被告公司經原告
    電話告知後，僅告知證人葉福地注意相關事項，而未再進一
    步查核是否確有違反系爭合約第6條約定之情形，顯係有故
    意不作為之情形，且依證人陳聯勤所述，其透過名匠公司至
    被告公司工作已達1個月，大概工作30次等情，被告公司自
    難諉為不知，故證人葉福地上開證述顯係避重就輕，自不足
    採信，而應認被告確有違反系爭合約第6條約定之情形。
　㈤原告雖主張被告有同時違反系爭合約第6條第1、2項之情形，
    故同時請求被告依該2項約定各給付服務費用、違約金132,0
    00元等情，被告則認該2項有重複處罰之情形。經查，依系
    爭合約第6條第1項之約定，顯係被告於系爭合約存續期間及
    終止、屆滿或解除後二年內，如欲以任何方式聘僱、招募派
    任人員為乙方提供勞務時，於主動通知原告公司後，始應支
    付甲方按派任人員前次為乙方服勞務計算60倍計算之服務費
    用，此亦可從系爭合約第6條第2項已明文約定，如被告有違
    反，不為前項之通知時，應給付原告以每人60日服務費用計
    算之懲罰性違約金甚明，參以系爭合約第6條第3項亦約定：
    「乙方理解並同意，乙方及其子公司、關係企業、經理人、
    受僱人、代理人、合夥人及外包或合作廠商有第1項之事實『
    或』有違反第2項之情形，均為乙方之違約…」等語，亦可得
    知該第1、2項應為擇一之約定適用。本件被告既因故意不作
    為，而有聘僱原告曾經派遣至被告公司工作之人員，被告明
    顯係違反系爭合約第6條第2項之情形，而無從再主張有第6
    條第1項之適用，故原告主張本件有系爭合約第6條第1項之
    適用，自不可採。另被告主張系爭合約未區分該派任人員是
    否與原告間仍具勞動關係，契約義務範圍設定過於廣泛云云
    ，惟此既為兩造依契約自由原則所約定，且被告為具相當資
    力之公司，自具判斷契約內容之相關能力，至原告如何與其
    派任人員約定，則與系爭合約無關，故被告此部分所辯亦不
    足採。
　㈥按約定之違約金過高者，法院得減至相當之數額，民法第252
    條定有明文。至於是否相當，即須依一般客觀事實，社會經
    濟狀況及當事人所受損害情形，以為斟酌之標準。又違約金
    之核減，法院得以職權為之，亦得由債務人訴請法院核減（
    最高法院79年度台上字第1915、1612號判決意旨參照）。故
    如衡量一般客觀之事實、社會經濟狀況、當事人實際上所受
    損害及債務人如能如期履行債務時，債權人可享受之一切利
    益等因素，而認契約當事人約定之違約金過高時，法院自得
    酌減之。查依前述說明，本件證人陳聯勤確實其後再以名匠
    公司派遣人員名義至被告工地工作，其工作日數約為1個月
    ，則本院斟酌原告受損程度、被告受利情形，認應以每人次
    30日服務費用計算違約金較為合理，兩造均不爭執本件應以
    每人次2,200元計算，故本院認原告請求依系爭合約第6條第
    2項約定，給付以每人次60日服務費用計算之懲罰性違約金
    ，尚屬過高，爰依民法第252條規定酌減違約金至66,000元
    （計算式：2,200×30＝66,000）。從而，原告請求被告依系
    爭合約之約定給付違約金66,000元部分，為有理由，本院應
    予准許，逾此數額之請求，則無理由，應予駁回。
　㈦末按給付有確定期限者，債務人自期限屆滿時起，負遲延責
    任。給付無確定期限者，債務人於債權人得請求給付時，經
    其催告而未為給付，自受催告時起，負遲延責任。其經債權
    人起訴而送達訴狀，或依督促程式送達支付命令，或為其他
    相類之行為者，與催告有同一之效力，民法第229條第1項、
    第2項定有明文。又遲延之債務，以支付金錢為標的者，債
    權人得請求依法定利率計算之遲延利息。但約定利率較高者
    ，仍從其約定利率。應付利息之債務，其利率未經約定，亦
    無法律可據者，週年利率為百分之五，民法第233條第1項、
    第203條亦有明定。本件原告對被告之違約金債權，原告並
    未舉證證明其給付有確定期限，核屬無確定期限之給付，自
    應經原告之催告而未為給付，被告始負遲延責任。準此，原
    告請求被告自起訴狀繕本送達之翌日即110年10月21日起，
    按年息5%計付遲延利息，核無不合。
四、從而，原告依系爭合約第6條之法律關係，請求被告給付原
    告66,000元，及自110年10月21日起至清償日止按年息百分
    之5計算之利息，為有理由，應予准許；逾此範圍之請求，
    應予駁回。
五、本件事證已臻明確，兩造其餘攻擊防禦之方法，核與判決之
    結果不生影響，無庸逐一論究，併此敘明。
六、本件判決係依民事訴訟法第427條第1項規定適用簡易訴訟程
    序，所為被告敗訴判決，應適用民事訴訟法第389條第1項第
    3款之規定，就原告勝訴部分依職權宣告假執行，本院並依
    被告聲請，酌定預供擔保或提存，得免為假執行之金額。至
    原告敗訴部分，其假執行之聲請失所依附，應併予駁回。
七、訴訟費用負擔之依據：民事訴訟法第79條。
中　　華　　民　　國　　111 　年　　7 　　月　　27　　日
                  沙鹿簡易庭   法  官  黃建都
以上為正本係照原本作成。
如不服本判決，應於送達後20日內，向本院提出上訴狀並表明上
訴理由，如於本判決宣示後送達前提起上訴者，應於判決送達後
20日內補提上訴理由書（須附繕本）。如委任律師提起上訴者，
應一併繳納上訴審裁判費。
中　　華　　民　　國　　111 　年　　7 　　月　　27　　日
                               書記官